【裁判字號】    97,易,421
【裁判日期】    971231
【裁判案由】    竊盜
【裁判全文】
臺灣花蓮地方法院刑事判決               97年度易字第421號
公  訴  人  臺灣花蓮地方法院檢察署檢察官
被      告  丙○○
上列被告因竊盜案件，經檢察官提起公訴（97年度偵字第4101號
），本院判決如下：
    主  文
丙○○犯攜帶兇器竊盜罪，未遂，處有期徒刑肆月，如易科罰金
，以新臺幣壹仟元折算壹日。緩刑貳年。扣案之鋤頭壹把、油漆
刮刀壹支，均沒收。
    事  實
一、丙○○患有重度憂鬱症，然並不影響其辨識行為違法之能力
    ，於民國97年 8月19日14時40分許，攜帶客觀上足為兇器使
    用之鋤頭1把、油漆刮刀1支等工具，騎車牌號碼5GL- 628號
    機車行至甲○○所經營位於花蓮縣吉安鄉○○○街 204號之
    北海有機肥料有限公司（下稱北海公司）前，見該公司大門
    未關且無人看管，竟意圖為自己不法之所有，騎車進入該公
    司內停放後（無故侵入他人建築物附連圍繞之土地部分未據
    告訴），並以攜帶之鋤頭、油漆刮刀挖掘該公司所有種植在
    魚池旁之龍柏樹而竊取，然遭該公司職員乙○○發現後報警
    ，經警於同日15時許，在該公司之魚池旁將其當場查獲而未
    遂，並扣得其所有之鋤頭1把、油漆刮刀1支等工具。
二、案經花蓮縣警察局吉安分局報請臺灣花蓮地方法院檢察署檢
    察官偵查起訴。
    理  由
一、按被告以外之人於審判外之言詞或書面陳述，除法律有規定
    者外，不得作為證據。又被告以外之人於審判外之陳述，經
    當事人於審判程序同意作為證據，法院審酌該言詞陳述或書
    面陳述作成時之情況，認為適當者，亦得為證據。當事人、
    代理人或辯護人於法院調查證據時，知有第159條第1項不得
    為證據之情形，而未於言詞辯論終結前聲明異議者，視為有
    前項之同意，刑事訴訟法第159條第1項及第159條之5分別定
    有明文。查證人即北海公司職員乙○○於警詢時之證述，雖
    不合刑事訴訟法第159條之2、第159條之3有關傳聞法則例外
    之要件，惟公訴人、被告丙○○就證人乙○○於審判外言詞
    陳述之證據能力，迄於本案言詞辯論終結前均未聲明異議，
    且本院審酌證人乙○○言詞陳述作成之情況，核無違法取證
    及證明力明顯過低之瑕疵，認為以之作為證據亦屬適當，故
    依上開規定，證人乙○○於警詢時之證述具有證據能力。
二、訊據被告矢口否認有何公訴人所指之竊盜犯行，辯稱：醫生
    建議伊要外出活動，當天伊騎機車經過北海公司前，見大門
    未關，就騎機車進去，看到水池旁邊的樹沒人整理，所以伊
    就幫忙將一些雜草清除，並沒有偷挖龍柏樹云云，惟查：
（一）上開事實，業據證人乙○○於警詢時證稱明確，復於本院
      審理時證稱：「（97年 8月19日是否發現你們公司魚池旁
      的龍柏樹有遭竊的情形？）我是看到公司的門開 1個小縫
      ，感覺有人進去，我就進去看，發現有 1個人蹲在魚池附
      近，門的旁邊有 1台機車停在那邊」、「（是否有看到那
      個人在那邊做什麼事？）因為我們公司遭竊很多次，所以
      我看到有人在那邊就立刻報警，我有看到他在挖東西，有
      時候站起來，有時候蹲下去」、「（你們公司的門通常是
      關著嗎？）是，我們公司有遷到別的地方，原來的工廠還
      有在進貨，司機到的時候才會下來推，門是用推就推的開
      ，沒有上鎖」、「（你們有委託被告到你們公司處理雜草
      嗎？）沒有」、「（妳有看到被告拿什麼東西挖嗎？）我
      沒有注意看他拿東西挖，我只看到他有動作在挖東西，我
      沒有太靠近」等語（見本院卷第26頁、第27頁）明確，並
      有扣押筆錄、扣押物品目錄表、贓物認領保管單各 1紙及
      現場照片6紙等在卷可稽，復有被告所有扣案之鋤頭1把、
      油漆刮刀 1支等扣案可證，是證人乙○○之上開證述應堪
      採信。
（二）被告雖仍以前詞置辯，然被告於偵訊時已供承：當天除了
      到北海公司外，沒有到其他地方去整理花木，伊騎機車 3
      至 5分鐘有經過水利地，那裡的雜草沒有整理的很好，伊
      從家裡騎機車到北海公司約要 8至10分鐘等語（見偵查卷
      第18頁），可見被告騎機車3至5分鐘之途中有經過水利地
      ，且看到那裡的雜草沒有整理得很好，若其係為了外出活
      動，為何不就近在該水利地整理雜草，反而捨近求遠到北
      海公司？又據卷內照片所示（見警卷第18頁），北海公司
      之圍牆及大門均有明顯標示該公司名稱，一般人看見該標
      示應可知該地係屬私人所有之財產，被告推說該地方係沒
      人的云云，實難憑信。另被告在北海公司內停放機車之地
      點，亦可見雜草叢生（見警卷第20頁），何以被告未在該
      處除雜草，反而到魚池旁的龍柏樹附近除草，況該棵龍柏
      樹附近之泥土已遭被告挖除而可以看見到龍柏樹樹根，此
      有現場照片 1張附卷可稽（見警卷第19頁），亦難認係在
      作除雜草之動作，是被告辯稱：係在做戶外活動、整理花
      木云云，顯係事後卸責之詞，不足為採。
（三）綜上所述，被告確有於上開時、地進入北海公司，以其所
      有之鋤頭、油漆刮刀等工具，竊取北海公司所有之龍柏樹
      1 棵，因遭警及時查獲而未遂之犯行，已事證明確，應依
      法論科。
三、按刑法第321條第1項第 3款所謂兇器，凡於人之生命身體之
    安全，易生危險者均屬之。而被告持以行竊之鋤頭、油漆刮
    刀，均係鐵製之工具，質地堅硬，在客觀上足以對人之生命
    身體產生危害，具有行兇之危險性，自屬兇器之一種，故被
    告所為，係犯刑法第321條第1項第3款、第2項之攜帶兇器竊
    盜未遂罪，被告已著手於竊盜行為之實行，因未發生竊得財
    物之結果而未遂，應依刑法第25條第 2項之規定，按既遂犯
    之刑減輕之。爰審酌被告無任何前科紀錄，有卷附臺灣高等
    法院被告前案紀錄表可稽，素行尚佳，偶干法禁，犯罪所生
    損害不大，及其智識程度、生活狀況，暨其犯罪後飾詞否認
    犯罪，態度非佳等一切情狀，量處如主文所示之刑，並諭知
    易科罰金之折算標準。至扣案之鋤頭1把、油漆刮刀1支，均
    係被告所有供犯罪所用之工具，此據被告陳明在卷，爰依刑
    法第38條第1項第2款之規定，均宣告沒收之。
四、查被告未曾因故意犯罪受有期徒刑以上刑之宣告，有卷附臺
    灣高等法院被告前案紀錄表可稽，偶罹刑章，情節非重，經
    此教訓，應知警惕，當無再犯之虞，且患有重度憂鬱症，此
    有被告提出財團法人臺灣基督教門諾會醫院診斷證明書、診
    察紀錄等附卷可參，而公訴人審酌上情後，亦當庭向本院對
    被告求處緩刑，是本院認科以被告上開徒刑之刑罰，認以暫
    不執行為適當，爰併宣告緩刑2年，用勵自新。
據上論斷，依刑事訴訟法第299條第1項前段，刑法第321條第1項
第3款、同條第2項、第25條，第41條第1項前段、第38條第1項第
2款、第74條第1項第1款，判決如主文。
本案經檢察官張立中到庭執行職務。
中    華    民    國    97    年    12    月    31    日
                        刑事第三庭    法  官  許乃文
以上正本證明與原本無異。
如不服本判決應於收受送達後10日內向本院提出上訴書狀，並應
敘述具體理由。其未敘述上訴理由者，應於上訴期間屆滿後20日
內向本院補提理由書 (均須按他造當事人之人數附繕本)「切勿
逕送上級法院」。告訴人或被害人如對於本判決不服者，應具備
理由請求檢察官上訴，其上訴期間之計算係以檢察官收受判決正
本之日期為準。
中    華    民    國    97    年    12    月    31    日
                                      書記官
附錄本判決論罪之法律條文：
中華民國刑法第321條：
犯竊盜罪而有左列情形之一者，處6月以上、5年以下有期徒刑：
一、於夜間侵入住宅或有人居住之建築物、船艦或隱匿其內而犯
    之者。
二、毀越門扇、牆垣或其他安全設備而犯之者。
三、攜帶兇器而犯之者。
四、結夥三人以上而犯之者。
五、乘火災、水災或其他災害之際而犯之者。
六、在車站或埠頭而犯之者。
前項之未遂犯罰之。


司法院資訊處製作；財團法人民間司法改革基金會備份。
